臺灣板橋地方法院民事判決　　　　　　　99年度訴字第1592號
原　　　告　羅凱耀
被　　　告　蔡忠武
上列當事人間請求侵權行為損害賠償事件，經本院刑事庭裁定移
送（99年度交附民字第130 號），本院於民國100 年3 月16日言
詞辯論終結，判決如下：
    主  文
被告應給付原告新臺幣肆拾玖萬伍仟玖佰肆拾肆元，及自民國一
百年二月六日起至清償日止，按年息百分之五計算之利息。
原告其餘之訴駁回。
訴訟費用由被告負擔百分之五十五，餘由原告負擔。
本判決第一項得假執行，但被告如以新臺幣肆拾玖萬伍仟玖佰肆
拾肆元為原告供擔保，得免為假執行。
    事實及理由
壹、程序方面
    被告經合法通知未於言詞辯論期日到場，核無民事訴訟法第
    386 條各款所列情形，爰依原告聲請，由其一造辯論而為判
    決。
貳、實體方面
一、原告主張：
  (一)被告於民國98年6 月15日17時許，駕駛車牌號碼5N-6997 號
    自小客車，沿新北市○○區○○路往泰山方向行駛，行經泰
    林路與半山雅路口，欲左轉駛入半山雅路時，本應讓直行車
    輛先行，且應注意車前狀況，並隨時採取必要之安全措施，
    而依當時天候晴、日間自然光線、柏油路面乾燥、無缺陷、
    無障礙物、視距良好之情形，並無不能注意之情事，竟疏未
    注意，貿然左轉，適對向有原告騎乘車牌號碼2GT-081 號重
    型機車沿泰林路往林口方向行經此處，被告所駕自小客車左
    前車頭因而撞擊原告所騎機車左側車身，致原告人車倒地，
    受有左髖臼骨折、左膝後十字韌帶撕裂性骨折等傷害。被告
    上開過失傷害行為，業經本院刑事庭以99年度交易字第183
    號刑事判決判處被告犯過失傷害罪，處有期徒刑3 月，如易
    科罰金，以1,000 元折算1 日，嗣經臺灣高等法院以99年度
    交上易字第181 號判決駁回原告之上訴而確定，是以被告之
    侵權行為應可認定。
  (二)原告依民法第184 條第1 項前段、第191 條之2 前段、第19
    3 條第1 項、第195 條第1 項規定，請求被告賠償如下之損
    害，共計新臺幣（下同）721,314 元：
  1.醫療費用部分：原告因本件傷害於98年6 月15日至99年7 月
    2 日之期間就診，合計支出林口長庚紀念醫院醫療費用31,8
    16元、行政院衛生署立臺北醫院醫療費用1,805 元、樹林建
    全中醫診所醫療費用14,720元、尹書田醫療財團法人書田泌
    尿科眼科診所醫療費用3,445 元、寶芝林養生鬆拿整復所復
    健費用29,000元，總計80,786元。
  2.看護費用部分：原告因本件傷害有支出看護費5 個月之必要
    ，以每日1,200 元計算，共計18萬元。
  3.醫療用品部分：原告因本件傷害購買住院時及出院後治療所
    需之紗布、棉棒、石膏鞋、除疤矽膠片、護膝等用品，共計
    4,528 元。
  4.車損部分：原告因被告之上開侵權行為，導致機車受損，被
    告應賠償機車修復費用36,000元。
  5.工作損失部分：原告因本件傷害有6 個月之期間無法工作，
    伊於98年6 月15日本件傷害發生前原係擔任南山人壽保險股
    份有限公司之保險業務員，98年1 月至5 月依扣繳憑單所載
    所得總額為100,810 元，平均每月所得為20,162元，以每個
    月平均所得2 萬元計算，被告應賠償原告無法工作6 個月之
    損失，合計12萬元（2萬元×6=12萬）。
  6.精神慰撫金部分：原告因本件傷害身心均痛苦異常，為此請
    求精神慰撫金30萬元。
  (三)聲明：被告應給付原告721,314 元，及自100 年2 月6 日起
    至清償日止按年息百分之5 計算之利息。
二、被告方面：被告未於言詞辯論期日到場，亦未提出書狀作任
    何有利於己之聲明或陳述。
三、本院之判斷：
  (一)被告應負侵權行為損害賠償責任：
  1.按因故意或過失，不法侵害他人之權利者，負損害賠償責任
    ；又汽車、機車或其他非依軌道行駛之動力車輛，在使用中
    加損害於他人者，駕駛人應賠償因此所生之損害，民法第18
    4 條第1 項前段、第191 條之2 前段分別定有明文。
  2.原告主張被告於98年6 月15日17時許，駕駛車牌號碼5N-699
    7 號自小客車，沿新北市○○區○○路往泰山方向行駛，行
    經泰林路與半山雅路口，欲左轉駛入半山雅路時，本應讓直
    行車輛先行，且應注意車前狀況，並隨時採取必要之安全措
    施，而依當時天候晴、日間自然光線、柏油路面乾燥、無缺
    陷、無障礙物、視距良好之情形，並無不能注意之情事，竟
    疏未注意，貿然左轉，適對向有原告騎乘車牌號碼2GT-081
    號重型機車沿泰林路往林口方向行經此處，被告所駕自小客
    車左前車頭因而撞擊原告所騎機車左側車身，致原告人車倒
    地，受有左髖臼骨折、左膝後十字韌帶撕裂性骨折等傷害。
    被告上開過失傷害行為，業經本院刑事庭以99年度交易字第
    183 號刑事判決判處被告犯過失傷害罪，處有期徒刑3 月，
    如易科罰金，以1,000 元折算1 日，嗣經臺灣高等法院以99
    年度交上易字第181 號判決駁回原告之上訴而確定等情，有
    原告提出之林口長庚醫院診斷證明書2 紙、本院99年度交易
    字第183 號刑事判決及臺灣板橋地方法院檢察署檢察官99年
    度偵字第2067號起訴書、臺灣高等法院99年度交上易字第18
    1 號判決等件為證（見本院99年度司重調字第123 號卷第5
    至7 頁，本院卷第51、52頁，外放之刑事偵審卷宗影本），
    復經本院調取上開刑事案件卷宗核閱無誤，並有本院依職權
    函詢之行政院衛生署臺北醫院100 年3 月10日北醫歷字第10
    00002378號函暨病歷影本1 份存卷可稽（見本院卷第126 至
    135 頁）。而被告已於相當時期受合法之通知，於言詞辯論
    期日不到場，亦未提出相關書狀爭執，依民事訴訟法第280
    條第3 項前段、第1 項規定，視同自認，是本件原告之上開
    主張，應信為真實。從而，原告依侵權行為之法律關係請求
    被告賠償損害，自屬有據。
  (二)原告就本件交通事故所受之傷害，是否與有過失？
  1.按損害之發生或擴大，被害人與有過失者，法院得減輕賠償
    金額或免除之，民法第217 條第1 項定有明文。此項規定之
    目的，在謀求加害人與被害人間之公平，故在裁判上法院得
    以職權減輕或免除之（最高法院85年台上字第1756號判例意
    旨參照）。又按汽車（含機器腳踏車）行駛時，駕駛人應注
    意車前狀況，並隨時採取必要之安全措施，道路交通安全規
    則第94 條第3項亦有明文。
  2.參以原告於上開刑事案件之警詢時陳稱：「行經事發地點時
    ，我當時燈號為綠燈，我先看到對向車道有有一輛自小客由
    蔡忠武所駕駛車號為5N-6997 號，後方還跟著一輛大貨車，
    他們都是沿橫窠雅路走快車道，往泰林路方向行駛過來，當
    他們行駛到半山雅路口時，此時後方的大貨車突然搶先左轉
    半山雅路，我看到後就先減速讓他通過，我稍微減速後繼續
    直行，此時原先第一輛自小客車突然左轉並且未打方向燈，
    我看到後來不及反應就直接被他給撞到。」等語（見臺灣板
    橋地方法院檢察署99年度偵字第2067號卷第8 頁），及被告
    於上開刑事案件之警詢時陳稱：「經過事故現場，我當時要
    左轉半山雅路時有看到對方由羅凱耀所騎乘普重機2GT-081
    號，沿泰林路騎過來，我看到後有減慢速度讓對方先行，此
    時我後面有一台小貨車，從我車尾直接左轉，對方看到後為
    了閃避有往左閃，就與我自小客發生擦撞。」等語（見臺灣
    板橋地方法院檢察署99年度偵字第2067號卷第7 頁）。足見
    本件車禍之發生，被告轉彎車未讓直行車先行，且未注意車
    前狀況，並隨時採取必要之安全措施為肇事主因；惟原告騎
    乘機車行經泰林路與半山雅路口時，未注意車前狀況，並隨
    時採取必要之安全措施，其就本件車禍之發生亦與有過失。
    此觀上開本院及臺灣高等法院刑事判決、臺灣省臺北縣區車
    輛行車事故鑑定委員會鑑定意見書亦為相同之認定，有上開
    刑事判決及鑑定意見書各1 份可稽（鑑定意見書見臺灣板橋
    地方法院檢察署99年度偵字第2067號偵查卷第23至24頁）。
    從而，應認原告就本件車禍之發生與有過失，並應負擔10%
    之過失比例，始為適當。
  (三)原告得請求損害賠償之金額若干？
    按不法侵害他人之身體或健康者，對於被害人因此喪失或減
    少勞動能力或增加生活上之需要時，應負損害賠償責任；不
    法侵害他人之身體、健康，被害人雖非財產上之損害，亦得
    請求賠償相當之金額，民法第193 條第1 項、第195 條第1
    項前段分別定有明文。本件被告過失不法侵害原告致傷，依
    民法第184 條第1 項前段、第191 條之2 前段、第193 條第
    1 項、第195 條第1 項前段，被告應負損害賠償責任。茲就
    原告請求之各項損害，分別審酌如下：
  1.醫療費用部分：
    原告主張因本件傷害就診，支出林口長庚紀念醫院醫療費用
    31,816元、行政院衛生署立臺北醫院醫療費用1,805 元、樹
    林建全中醫診所醫療費用14,720元、尹書田醫療財團法人書
    田泌尿科眼科診所醫療費用3,445 元、寶芝林養生鬆拿整復
    所復健費用29,000元，總計80,786元，業據提出中國傳統國
    術損傷整復協會證明書、行政院衛生署立臺北醫院醫療費用
    收據、林口長庚紀念醫院醫療費用收據及診斷證明書、樹林
    建全中醫診所門診掛號費收據及醫療費用明細收據與診斷證
    明書、尹書田醫療財團法人書田泌尿科眼科診所醫療費用收
    據及診斷證明書等件為證（見本院卷第35至57頁、第64至10
    0 頁），且為被告所未爭執，堪信為真實。是原告請求被告
    賠償醫療費用之損害共80,786元（計算式：31,816元＋1,80
    5 元＋14,720元＋3,445 元＋29,000元= 80,786元），自屬
    有據，應予准許。
  2.看護費用部分：
    原告主張因本件傷害有支出看護費5 個月之必要，以每日1,
    200 元計算，共計18萬元。經本院依職權函詢林口長庚醫院
    原告因本件傷勢所需專人看護之期間，經該院以100 年3 月
    15日（一○○）長庚院法字第0248號函回覆表示：原告上開
    傷勢需他人半日協助照護日常生活約3 個月期間等語（見本
    院卷第162 頁），而此為被告所未爭執，且原告主張每日看
    護費以1,200 計算乙節，合於僱請半日看護之一般行情，此
    為本院職務上已知之事項。從而，原告請求3 個月期間之看
    護費用，共計108,000 元（1,200 元×30天×3 個月＝108,
    000 元】，應予准許；逾此金額之請求，則無理由，不應准
    許。
  3.醫療用品費用部分：
    原告主張因本件傷害購買住院時及出院後治療所需之紗布、
    棉棒、石膏鞋、除疤矽膠片、護膝等用品，共計4,528 元，
    並提出統一發票及收據影本共4 紙為證（見本院卷60至63頁
    ），此為被告所未爭執，是原告請求被告賠償購買醫療用品
    費用之損害共4,528元，應予准許。
  4.機車修復費用部分：
    原告主張因被告之上開侵權行為，導致機車受損，被告應賠
    償機車修復費用36,000元，並提出行車執照影本1 紙及估價
    單2 紙為證（見本院卷第25、58、59頁），此為被告所未爭
    執，是原告請求被告賠償機車修復費用之損害共36,000元，
    應予准許。
  5.工作收入損失部分：
    原告主張因本件傷害有6 個月之期間無法工作，伊於98年6
    月15日本件傷害發生前原係擔任南山人壽保險股份有限公司
    之保險業務員，98年1 月至5 月依扣繳憑單所載所得總額為
    100,810 元，平均每月所得為20,162元，以每個月平均所得
    2 萬元計算，被告應賠償原告無法工作6 個月之損失，合計
    12萬元（2 萬元×6=12萬元）。經本院依職權函詢南山人壽
    保險股份有限公司原告薪資所得金額，經該公司以100 年3
    月9 日（100 ）南壽保單字第C0218 號函回覆原告於98年擔
    任業務代表之所得為100,810 元，有上開函文及各類所得扣
    繳暨免扣繳憑單在卷可憑（見本院卷第140 、145 頁）。而
    原告於98年6 月15日發生本件傷害後即無法繼續從事業務代
    表工作，是原告主張其98年之所得期間為98年1 月至5 月，
    每月平均每月所得為20,162元（100,810 元÷5=20,162元）
    ，應屬可採。又經本院依職權函詢林口長庚醫院原告因本件
    傷勢需休養而無法從事保險業務員之期間，經該院以100 年
    3 月15日（一○○）長庚院法字第0248號函回覆表示：原告
    上開傷勢約需6 個月始能再從事保險業務員工作等語（見本
    院卷第162 頁），而此為被告所未爭執，從而，原告主張以
    每個月平均所得2 萬元計算，被告應賠償原告無法工作6 個
    月之損失，合計120,000 元（20,000元×6=120,000 元），
    即屬有據，應予准許。
  6.精神慰撫金部分：
    本件原告因被告之過失侵權行為致身體受有上開傷害，且傷
    勢非輕，迄今已歷經2 年餘之手術、復健等治療，尚未痊癒
    ，原告精神上自受有相當之痛苦，原告依上開規定請求被告
    賠償精神上之損害，並無不合。爰審酌原告學歷為大學畢業
    ，未婚，目前在華山基金會從事社服工作，月薪約3 萬元，
    名下無不動產；被告學歷為國中畢業，目前打零工，98年薪
    資所得為503,800 元，名下有汽車2 輛，無不動產，此經原
    告陳明在卷（見本院卷第119 頁），並有本院依職權調查之
    稅務電子閘門財產所得調件明細表及個人基本資料查詢結果
    各1 份存卷可憑（見本院卷第8 至11頁、第117 頁）等兩造
    之學歷、家庭、經濟狀況，及原告所受傷害之程度等一切情
    狀，認為本件原告請求慰撫金300,000 元為適當，應予准許
    。
  7.從而，原告因本件侵權行為所受之損害總額為649,314 元（
    計算式：醫療費用80,786元＋看護費用108,000 元＋醫療用
    品費用4, 528元＋機車修復費用36,000元＋工作收入損失
    120,000 元＋精神慰撫金300,000 元＝649,314 元）。又本
    件原告就本件車禍之發生應負擔10% 之過失比例，俱如前述
    ，是經過失相抵後，原告所得請求之金額為584,383 元（
    649,314 ×90 %=584,383，元以下四捨五入）。再按保險人
    依本法規定給付之保險金，視為加害人或被保險人損害賠償
    金額之一部分；加害人或被保險人受賠償請求時，得扣除之
    ，強制汽車責任保險法第30條定有明文。查原告就本件事故
    已領得強制責任保險金88,439元乙節，有原告提出之華山產
    物保險股份有限公司受害人賠款明細表影本1 紙在卷可佐（
    見本院卷第24頁），揆諸前揭規定，自應就前開損害賠償金
    額中扣除，是原告得請求之賠償金額應為495,944 元。
四、綜上所述，原告依侵權行為之法律關係，請求被告給付495,
    944 元，及自100 年2 月6 日起至清償日止，按年息百分之
    5 計算之利息，為有理由，應予准許。逾此範圍之請求，為
    無理由，應予駁回。
五、本判決第一項所命給付之金額未逾50萬元，爰依職權宣告假
    執行，並依職權宣告被告得供擔保免為假執行。
六、據上論結，本件原告之訴為一部有理由，一部無理由，依民
    事訴訟法第385 條第1 項前段、第79條、第389 條第1 項第
    5 款、第392 條第2 項，判決如主文。
中    華    民    國   100    年    3     月    30    日
                  民事第二庭    法  官  張筱琪
以上正本係照原本作成
如對本判決上訴，須於判決送達後20日內向本院提出上訴狀
中    華    民    國   100    年    3     月    30    日
                                書記官  連思斐